臺灣高等法院臺中分院刑事判決　　　　 94年度上易字第523號
上　訴　人　臺灣彰化地方法院檢察署檢察官
被　　　告　戊○○
　　　　　　　　　　號
　　　　　　　　　　一號
指定辯護人　乙○○律師
上列上訴人因被告竊盜案件，不服臺灣彰化地方法院93年度易字
第1121號中華民國94年 1月21日第一審判決（起訴案號：臺灣彰
化地方法院檢察署93年度偵字第6883號），提起上訴，本院判決
如下：
    主  文
上訴駁回。
    事  實
一、戊○○曾因竊盜他人機車內財物之案件，經原審法院以八十
    八年度彰簡字第五八三號判決處有期徒刑三月，緩刑二年確
    定（緩刑宣告未經撤銷）；再因偽造文書案件，經原審法院
    以九十一年度訴字第四四二號判決處有期徒刑四月確定，於
    民國九十一年八月二十日易科罰金執行完畢；又因竊盜他人
    機車內財物未遂之案件，經原審法院以九十一年度彰簡字第
    四六四號判決處拘役三十日確定，於九十一年十一月二十二
    日易科罰金執行完畢。竟仍不知悔改，復意圖為自己不法之
    所有，於九十三年九月七日晚上七時二十五分許，在彰化縣
    和美鎮○○里○○路三十巷十五號前，徒手扳開丙○○所有
    之車牌號碼 TUP-581號機車椅墊，伸手進入椅墊下之置物箱
    內，竊取黑色皮包一只（內裝現金新臺幣一百元）得手。惟
    因該社區竊案頻仍，丙○○之機車置物箱內已由社區守望相
    助巡守隊隊長甲○○於當日裝設警報器，於戊○○竊取皮包
    時，乃觸動警報器，旋為在附近巡邏之甲○○接獲訊號查覺
    趕來，當場喝止，並逮捕戊○○，嗣又為警在丙○○之機車
    尾端載貨架上，扣得戊○○得手後發現甲○○前來時丟棄在
    該處之上開皮包（已發還丙○○；另甲○○逮捕戊○○過程
    中，右手無名指、右上臂、右小腿、腋下等處受傷，然尚不
    能證明係戊○○脫免逮捕時施強暴所造成，見理由欄所述）
    。
二、案經丙○○訴由彰化縣警察局和美分局報告臺灣彰化地方法
    院檢察署檢察官偵查起訴。
    理  由
一、訊據被告戊○○固坦承其有於右揭時間途經彰化縣和美鎮○○里○○路三十巷十五號前之事實，然矢口否認有何右揭竊
    盜犯行，辯稱：當天我是要去找綽號「眼鏡」之友人王東霖
    ，沒有竊取皮包，或將皮包放在機車尾端載貨架上，甲○○
    也沒有發現竊盜行為並對我喝止，以前雖曾有竊取他人機車
    內財物之犯罪前科，但不能說本案就是我所為云云。
二、惟查：右揭犯罪事實，業據告訴人丙○○於警詢中指訴明確
    （見警卷第八至九頁），證人甲○○於警詢、檢察官偵查中
    、原審及本院審理中亦已就如何目擊被告竊取皮包並上前予
    以逮捕之經過證述不移（見警卷第十頁、偵查卷第十七至十
    九頁、原審卷第四五至五二頁、本院卷第四二頁），並有告
    訴人之皮包一只扣案及搜索扣押筆錄、贓物認領保管單、蒐
    證現場照片在卷可稽（見警卷第十一至十四、十六至十七頁
    ）。雖證人甲○○於原審審理中證稱案發當時已經天黑，下
    細雨，地上潮濕，被告手中拿的黑色皮包，大小、形狀看得
    清楚，但材質無法辨認等語（見原審卷第四七頁反面、第四
    八頁正面），然其亦於原審及本院審理中證稱：只有被害人
    之機車內有裝設警報器，其從聽到警報器響至抵達現場，歷
    時不到三秒鐘，目擊被告竊盜時，距離約十公尺，被告一直
    留在原地，沒有離開，案發現場所在的巷口有一盞路燈，被
    害人機車後方有一排透天厝均有燈光等語（見原審卷第四六
    頁正面、第四七頁反面、第四八頁正面、第五二頁正面、本
    院卷第四三頁），堪信證人甲○○應無誤認竊賊之虞。再者
    ，被告辯稱是要去找綽號「眼鏡」之友人王東霖云云，惟證
    人王東霖於原審審理中則結證稱與被告固曾為電鍍廠同事，
    但在工廠很少對話，案發前不曾聯絡，有時連在路上遇到也
    沒有打招呼，頂多點頭，案發當日沒有相約在其住所見面，
    現在通訊很發達，如要見面會事先相約，不可能來找卻找不
    到，也不知被告曾稱呼其綽號為「眼鏡」等語（見原審卷第
    五三至五四頁），顯見被告並非欲造訪證人王東霖，始出現
    在案發現場而遭誤會。是被告所辯，無非事後卸責之詞，難
    以採信，事證明確，其犯行堪以認定。
三、起訴書原認被告係徒手實施竊盜行為，構成刑法第三百二十
    條第一項之竊盜罪，惟公訴人於原審審判期日追加犯罪事實
    ，認被告於徒手實施竊盜行為後，復為脫免逮捕，當場傷害
    證人甲○○，而實施強暴行為，並更正起訴法條為刑法第三
    百二十九條、第三百二十八條第一項之準強盜罪（見原審卷
    第四二頁反面）。公訴人認被告涉有準強盜罪嫌，係以證人
    甲○○於警詢中之證述及其受傷照片為所憑論據。經訊據被
    告堅詞否認有何準強盜之犯行，辯稱：我始終都否認竊盜，
    且我不認識甲○○，當一個陌生人過來拉我的時候，我只是
    本能地掙脫，並沒有與他拉扯，也沒有傷害他等語。按犯罪
    事實應依證據認定之，無證據不得認定犯罪事實，刑事訴訟
    法第一百五十四條第二項定有明文。經查：證人甲○○逮捕
    被告過程中，其右手無名指、右上臂、右小腿、腋下等處受
    傷，固據證人甲○○於警詢及原審審理中證述屬實（見警卷
    第十頁反面、原審卷第五十頁反面），且有受傷照片可稽（
    見警卷第十八至十九頁），然證人甲○○於原審審理中亦證
    稱：剛開始與被告拉扯，其試圖拉住被告腰部，被告轉身掙
    開，乃用雙手圈住被告身體，被告又左右擺動，其再用力予
    以撲倒，雙方在地上翻滾，後來始乘勢予以壓制，歷時約五
    、六分鐘，逮捕過程因狀況急迫，無法分辨被告有無出手毆
    打等語（見原審卷第四六頁正面、第四八頁），復於本院審
    理中證稱：其在原審並未詳細地將過程說明清楚，事實上當
    時其發現被告拿皮包，被告也有發現其，被告想趕快離開，
    其就上前將被告抱住，被告有掙扎，其並感覺到被告有用腳
    踢其一下，其重心不穩就跌倒，其手就受傷了，其爬起來後
    趕快上前又把被告抱住加以制服等語（見本院卷第四二頁）
    ，依證人甲○○之歷次證詞，並未具體說明被告有何主動攻
    擊之舉動，且其於本院所稱其有感覺到被告有用腳踢其一下
    等語，其亦無法明確說明此究為被告在掙扎時無意的肢體碰
    觸，或係故意的攻擊行為，尚難遽認被告於掙脫過程中有何
    故意對甲○○施以強暴之行為，堪認證人甲○○所受傷害，
    不能排除係於逮捕過程中因倒地、翻滾所致之可能性，本院
    復查無其他積極證據足認被告除竊盜外更有何準強盜行為，
    被告雖有拉扯、掙脫之舉，容屬其本能反應，而與準強盜罪
    所稱之強暴行為有間，尚難逕認其有基於準強盜之犯意進而
    實施傷害之強暴行為，自不構成準強盜犯行，一併敘明。
四、核被告所為，係犯刑法第三百二十條第一項之竊盜罪。被告
    於竊盜得手後，並未因脫免逮捕，而當場施以強暴，前已敘
    明，公訴意旨認被告係犯同法第三百二十九條、第三百二十
    八條第一項之準強盜罪，尚有未洽，惟其基本事實同一，本
    院自應予以審理，並變更其起訴法條。查被告曾因竊盜他人
    機車內財物之案件，經原審法院以八十八年度彰簡字第五八
    三號判決處有期徒刑三月，緩刑二年確定（緩刑宣告未經撤
    銷）；再因偽造文書案件，經原審法院以九十一年度訴字第
    四四二號判決處有期徒刑四月確定，於九十一年八月二十日
    易科罰金執行完畢；又因竊盜他人機車內財物未遂之案件，
    經原審法院以九十一年度彰簡字第四六四號判決處拘役三十
    日確定，於九十一年十一月二十二日易科罰金執行完畢，此
    有原審法院八十八年度彰簡字第五八三號判決、九十一年度
    彰簡字第四六四號判決及臺灣高等法院被告全國前案紀錄表
    可按（見原審卷第六三至六四頁），其受原審法院九十一年
    度訴字第四四二號判決所處有期徒刑之執行完畢，五年內再
    犯有期徒刑以上之罪，為累犯，應依刑法第四十七條規定加
    重其刑。
五、原審以被告罪證明確，因之適用刑法第三百二十條第一項、
    第四十七條等規定，並審酌被告素行欠佳，所犯已侵害他人
    財產法益，前已邀得寬典，竟又利用同樣手法，一犯再犯，
    惡性不輕，犯後不肯坦白認錯，猶飾詞辯解，毫無悔過態度
    ，惟竊取之財物價值不高，且已發還告訴人及其他一切情狀
    ，量處有期徒刑六月，並依刑法第四十一條第一項前段規定
    ，諭知易科罰金之折算標準（即如易科罰金，以三百元折算
    一日）。核其認事用法並無違誤，量刑亦堪稱妥適，均為適
    法。檢察官提起上訴，猶以被告於竊盜得手後，為脫免甲○○之逮捕，確有與甲○○拉扯、掙脫之舉動，兩人亦有倒地
    、翻滾之情形，甲○○在過程中甚至因而成傷，似難謂被告
    非為脫免逮捕而對甲○○施以強暴行為，被告所為已構成準
    強盜罪云云，非有理由，應予駁回。
據上論斷，應依刑事訴訟法第368條，判決如主文。
本案經檢察官丁○○到庭執行職務。
中　　華　　民　　國　　94　　年　　7　　月　　14　　日
            刑事第七庭　審判長法  官  林　榮　龍
                              法  官  林  宜  民
                              法  官  許  秀  芬
上列正本證明與原本無異。
本件檢察官得上訴。
如不服本判決應於收受送達後十日內向本院提出上訴書狀，其未
敘述上訴之理由者並得於提起上訴後十日內向本院補提理由書（
均須按他造當事人之人數附繕本）。
                              書記官  金  珍  華
中　　華　　民　　國　　94　　年　　7　　月　　 15 　日
附錄本案論罪科刑法條：
刑法第三百二十條：
意圖為自己或第三人不法之所有，而竊取他人之動產者，為竊盜
罪，處五年以下有期徒刑、拘役或五百元以下罰金。
意圖為自己或第三人不法利益，而竊佔他人之不動產者，依前項
之規定處斷。
前二項之未遂犯罰之。
                                                     Ａ
